最高法院刑事判決　　　　　　一○○年度台上字第七○二七號
上　訴　人　邱芬
　　　　　　陳春桃
　　　　　　邱顯祐
共　　　同
選任辯護人　林鈺雄律師
上列上訴人等因違反毒品危害防制條例案件，不服台灣高等法院
中華民國一００年九月六日第二審判決（一００年度上訴字第二
一一０號，起訴案號：台灣桃園地方法院檢察署九十九年度偵字
第二八五四九號），提起上訴，本院判決如下：
    主  文
原判決關於其附表一編號１邱芬販賣第一級毒品部分；附表二
編號８－１０邱芬、陳春桃共同販賣第二級毒品部分均撤銷，發
回台灣高等法院。
其他上訴駁回。
    理  由
一、撤銷（原判決附表一編號１邱芬販賣第一級毒品；附表二
    編號８－１０邱芬、陳春桃共同販賣第二級毒品）部分：
本件原判決認定上訴人邱芬有如其附表（下稱附表）一編號１
所示販賣第一級毒品犯行；邱芬與上訴人陳春桃有附表二編號
８－１０所示共同販賣第二級毒品犯行，因而維持第一審論處邱
芬販賣第一級毒品；邱芬、陳春桃共同販賣第二級毒品三罪刑
之科刑判決，駁回該部分邱芬、陳春桃在第二審之上訴，固非
無見。
惟查：科刑判決所認定之事實，與所採之證據，不相適合，即屬
證據上理由矛盾，其判決當然為違背法令。原判決附表一編號１
事實記載邱芬販賣海洛因予張祐祥，張祐祥交付新台幣（下同
）五千元予邱芬，完成交易等情，其理由引用張祐祥警詢陳述
為其認定部分依據，惟卷查張祐祥警詢中陳述該次之毒品交易價
格係六千元（見九十九年度偵字第二八五四九號卷一第四十八頁
），與事實所認定價格不相符；原判決附表二編號８事實記載邱
芬、陳春桃共同販賣甲基安非他命予林文彥，林文彥交付五千
元予陳春桃，完成交易等情，其理由引用陳春桃警詢中自白為其
認定部分依據，惟卷查陳春桃於警詢中自白陳述該次之毒品交易
所交付價金係二千元（同上卷第二十二頁背面），與事實所認定
價格不相符；原判決附表二編號９事實記載邱芬、陳春桃共同
販賣甲基安非他命予林文彥，林文彥交付二千五百元予陳春桃，
完成交易等情，其理由引用陳春桃警詢中自白為其認定部分依據
，惟卷查陳春桃於警詢中自白該次之毒品交易所交付價金係一千
八百元（同上卷第二十三頁正面），與事實所認定價格不相符；
原判決附表二編號１０事實記載邱芬、陳春桃共同販賣甲基安非
他命予林文彥，林文彥交付二千五百元予陳春桃，完成交易等情
，其理由引用陳春桃警詢中自白為其認定部分依據，惟卷查陳春
桃於警詢中自白陳述該次之毒品交易所交付價金係一千八百元（
同上卷第二十三頁正面），與事實所認定價格不相符。原審未調
查釐清，均採為認定犯罪事實之依據，均有證據上理由矛盾之違
誤。上訴意旨執此指摘原判決該部分不當，非無理由，應認此部
分有撤銷發回之原因。
二、駁回（原判決附表一編號２－５；附表二編號１－７、）
    部分：
按刑事訴訟法第三百七十七條規定，上訴於第三審法院，非以判
決違背法令為理由，不得為之。是提起第三審上訴，應以原判決
違背法令為理由，係屬法定要件。如果上訴理由書狀並未依據卷
內訴訟資料，具體指摘原判決不適用何種法則或如何適用不當，
或所指摘原判決違法情事，顯與法律規定得為第三審上訴理由之
違法情形，不相適合時，均應認其上訴為不合法律上之程式，予
以駁回。本件原判決綜合卷證資料，認定邱芬有附表一編號２
－４販賣第一級毒品（海洛因）；邱芬、陳春桃有附表二編號
１－６、共同販賣第一級毒品（海洛因）及附表二編號７共同
販賣第二級毒品（甲基安非他命）；邱芬與上訴人邱顯祐有附
表一編號５共同販賣第二級毒品（甲基安非他命）等犯行，已詳
敘所憑之證據與認定之理由；對於邱顯佑辯稱伊接到張成旺欲向
其女兒邱芬購買甲基安非他命之電話，伊未轉告，張成旺來伊
住處自行與邱芬交易，無共同販毒云云，為不足採，亦依調查
所得證據詳予指駁、說明。因認上訴人等犯行明確，而維持第一
審論處邱芬販賣第一級毒品（累犯）三罪刑、共同販賣第一級
毒品（累犯）七罪刑、共同販賣第二級毒品（累犯）二罪刑（均
處有期徒刑）；陳春桃共同販賣第一級毒品七罪刑、共同販賣第
二級毒品罪刑（均處有期徒刑）及維持第一審變更檢察官起訴法
條改論處邱顯祐共同販賣第二級毒品罪刑，駁回上訴人等該部分
在第二審之上訴。邱芬、陳春桃此部分上訴意旨略以：(一)伊等
均非主動推銷積極販售毒品，未牟暴利，購買者僅六人，均係己
施用非轉賣。原判決對二人之量刑過重，有罪刑不相當之違誤。
(二)邱芬為累犯，第一審判決主文未為累犯之諭知，原審仍予維
持，有主文與理由矛盾之違誤。(三)原判決附表二編號所載販賣
毒品地點與證人鍾永東所供述不符。邱顯祐上訴意旨略以：(一)邱
顯祐聲請傳喚證人張成旺以究明毒品係何人交付予伊，原審未予
調查，有證據調查未盡之違誤。(二)張成旺於偵審中均有證稱向邱
芬購毒，邱芬偵查中亦供稱伊交付毒品予張成旺，此一有利
邱顯祐之事證，原判決未說明何以不採，有判決不備理由之違誤
。(三)原判決未就扣案之海洛因四包宣告沒收，與毒品危害防制條
例第十八條第一項規定有違背云云。惟查：(一)、犯罪事實之認定
、證據之取捨及證明力之判斷，俱屬事實審法院之職權，苟其取
捨判斷不違背經驗與論理法則，即不能指為違法。原判決已詳細
敘明依憑邱芬、陳春桃於審理時供認全部犯罪事實，邱顯祐部
分之供述、證人張祐祥、林文彥、張成旺、魏哲訓、江庭瑋、鍾
永東之證詞，佐以相關通訊監察書、通訊監察譯文，扣案之行動
電話、電子磅秤一台、分裝鏟三支、TATUNG廠牌手機一支（含SI
M卡一張）、ELIYA廠牌手機一支（含SIM 卡一張）、LG廠牌手機
一支（含SIM 卡一張）、海洛因二十包（毛重十三．七五公克）
、甲基安非他命四小包（毛重三．八七公克）及搜索票、搜索扣
押筆錄、扣押物品目錄表各二份、現場及證物照片四十四幀、法
務部調查局實驗室鑑定書、交通部民用航空局航空醫務中心毒品
鑑定書等證據資料，參互勾稽判斷，於理由內逐一論述剖明其採
證認事之理由，並敘明本於調查所得之心證，分別定其取捨而為
事實判斷之理由，且就摒棄邱顯祐否認犯罪之辯解，採信張成旺
於警詢、第一次偵查中與邱顯祐本人為購毒交易之證述，對其張
成旺數度翻異改稱係與邱芬為交易云云，屬迴護之詞，認定邱
顯祐有與邱芬共同販售毒品予張成旺，於理由內詳為論述、指
駁，所為論斷及說明，由形式上觀察，無違經驗與論理法則，且
屬事實審法院取捨證據職權之適法行使，尚難漫指為違法；原判
決併敘明張成旺數度變更證詞，明顯涉及偽證，無法期待其到庭
後為真實之陳述，核無再傳喚之必要；本件扣案之海洛因四小包
，無證據證明係供本案販賣所用或犯罪預備之物，爰不予沒收等
情，均無違背法令情事。附表二編號事實記載毒品交易地點「
桃園縣蘆竹鄉富竹村大竹圍六十九號」為陳春桃之住處與理由引
證人鍾永東警詢所陳述「陳春桃住家附近的產業道路」地點固有
些微差異，然原判決就此部分事尚佐以卷附相關監聽譯文，無損
案件同一性之認定，於判決結果並無影響，非適法上訴第三審之
理由；又量刑輕重，係屬事實審法院得依職權自由裁量之事項，
苟已依行為人之責任為基礎，斟酌刑法第五十七條各款所列情狀
而未逾越法定刑度，即不得遽指為違法，原判決於量刑時，就邱
芬依累犯規定加重其刑，邱芬、陳春桃偵審中自白依法減輕
其刑，邱芬、陳春桃所犯販賣第一級毒品部分及邱顯祐部分均
有情堪憫恕情形，均依刑法第五十九條減輕其刑，並具體審酌上
訴人等之犯罪動機、目的、手段、智識程度及犯後態度等一切情
狀，均在法定刑內量處有期徒刑之刑度，核屬量刑職權之適法行
使；又第一審及原判決就邱芬之判決主文均已載記累犯，亦無
未記載情事；證人張成旺於第一審已到庭接受邱芬、邱顯祐之
共同辯護人行交互詰問，已無損其等之證人詰問權。此部分上訴
意旨，對於原判決究竟如何違背法令，非依卷內資料為具體指摘
，徒憑己見，對於原審前述職權之行使，任意爭執，難謂已符合
首揭法定上訴要件，其上訴違背法律上之程式，應予駁回。
據上論結，應依刑事訴訟法第三百九十五條前段、第三百九十七
條、第四百零一條，判決如主文。
中    華    民    國  一○○  年   十二   月   十五   日
                      最高法院刑事第七庭
                          審判長法官  石  木  欽  
                                法官  洪  佳  濱  
                                法官  段  景  榕  
                                法官  周  煙  平  
                                法官  洪  兆  隆  
本件正本證明與原本無異
                                      書  記  官  
中    華    民    國  一○○  年   十二   月  二十一  日
                                                      Ｅ